臺灣高等法院刑事判決　　　　　　　　 96年度上訴字第142號
上　訴　人
即　被　告　　丁○○
法律　扶助
選任辯護人　　鄭志政律師
上　訴　人
即　被　告　　戊○○
義務辯護人　　楊嘉馹律師
上列上訴人等因偽造有價證券等案件，不服台灣板橋地方法院95
年度訴字第396號、94年度訴字第2059號，中華民國95年11月22
日第一審判決（起訴案號：台灣板橋地方法院檢察署94年度偵字
第5196號、追加起訴案號：94年度偵緝字第2211號），提起上訴
，本院判決如下：
    主  文
上訴駁回。
    事  實
一、戊○○、丁○○與姓名年籍不詳綽號「小蓁」之成年女子3
    人共同意圖為自己不法所有，基於詐欺、行使偽造文書及偽
    造有價證券之犯意聯絡，未經戊○○母親乙○○之同意或授
    權，於民國（下同）93年4月23日，至址設台北縣新莊市○○路425號之顯隆工業股份有限公司新泰營業所，向不知情
    之復華商業銀行股份有限公司（下稱復華銀行）貸款專員丙○○佯稱欲辦理新台幣（下同）45萬元之汽車貸款，以購買
    鈴木廠牌、排氣量1,300CC、出廠年份為93年之新車1輛，並
    誆稱「小蓁」即為其母親乙○○本人而願意擔任本件貸款連
    帶保證人等語，並推由「小蓁」冒稱為「乙○○」本人，而
    在該車輛動產抵押貸款契約書上「連帶保證人」欄、授權書
    上「立授權書人」欄、復華銀行汽車貸款申請書「連帶保證
    人」欄等文件上，接續偽造「乙○○」之簽名，並於其上蓋
    用於不詳時地，利用不知情之刻印店成年店員所偽刻之「乙○○」印章，而資偽造乙○○名義之各該私文書；復共同意
    圖供行使之用，推由「小蓁」冒用乙○○名義，於票面金額
    為45萬元、票載發票日為93年4月20日本票1紙上之發票人欄
    上偽造乙○○之簽名及以所偽造乙○○印章蓋用其上，資偽
    造乙○○為該本票共同發票人之有價證券；旋即將上揭偽造
    乙○○名義之私文書及本票等，持交丙○○以行使之，致丙○○與復華銀行誤信渠等確有辦理貸款之意，因之陷於錯誤
    ，如數核撥45萬元貸款供戊○○購車。嗣戊○○取得所購之
    車輛後，隨於翌日即將該車輛駛至台北縣板橋市圓昌當鋪典
    當，得款19萬元（公訴人誤載為20萬元，茲更正之），足生
    損害於乙○○、丙○○及復華銀行。嗣因乙○○接獲繳款信
    函發現有異，經警循線查獲上情。
二、案經被害人乙○○訴由台北縣政府警察局新莊分局報請台灣
    板橋地方法院檢察署檢察官偵查起訴及追加起訴。
    理  由
甲、程序方面：
一、按於第一審言詞辯論終結前，得就與本案相牽連之犯罪或本
    罪之誣告罪，追加起訴，刑事訴訟法第265條第1項定有明文
    。查，本件檢察官於94年7月29日對被告戊○○提起公訴，
    並於94年9月22日繫屬原審以94年度訴字第2059號審理；而
    於原審言詞辯終結前，檢察官復認被告丁○○係與被告戊○○共犯本案，係屬數人共犯一罪之相牽連案件，而於95 年2
    月6日向原審追加起訴（94年度偵緝字第2211號），則揆諸
    首開規定並無不合，應予准許並合併審判。
二、次按刑事訴訟法第159條第1項雖規定，被告以外之人於審判
    外之言詞或書面陳述，除法律有規定外，不得作為證據。惟
    同法第159條之5第1、2項已規定，經當事人於審判程序同意
    作為證據，法院審酌該言詞陳述或書面陳述作成時之情況，
    認為適當者，亦得為證據。當事人、代理人或辯護人於法院
    調查證據時，知有第159條第1項不得為證據之情形，而未於
    言詞辯論終結前聲明異議者，視為有前項之同意（指同條第
    1項之同意作為證據），此乃第159條第1項所容許，得作為
    證據之例外規定之一。經查，本案被告及檢察官、辯護人於
    原審95年11月8日審判期日及本院審理時，均未就本案相關
    證據主張有刑事訴訟法第159條第1項不得為證據之情形，且
    表示對相關供述證據之證據能力表示無意見，至本件其他非
    供述證據，業經原審及本院於審理時當庭對被告等予以提示
    告以要旨並令其辨認，亦無證據不適格之情形，是本案經合
    法調查之證據均有證據能力，合先敘明。
三、訊據上訴人即被告丁○○否認有何詐欺、行使偽造私文書及
    偽造有價證券等犯行，辯稱：沒有小蓁冒充乙○○這回事，
    簽名的部分我有提出對銀行行員的告訴，因為他講話不實在
    ，當時我是陪戊○○過去簽約的，銀行行員在庭上講的話不
    實在，典當不是我去典當的，我有介紹戊○○去買車，但沒
    有叫他去典當，因為戊○○要買車所以我陪他去，乙○○沒
    有去，我有問行員為何乙○○不用來對保，銀行行員說找1
    個女的幫他簽就好，他就要我女朋友簽，是行員教唆的，我
    不知道戊○○買車沒有經過他媽媽同意，而且銀行行員提出
    的汽車動產抵押貸款上乙○○的簽名跟本票、授權書的簽名
    不一樣，我記得我女朋友只有簽1個而已，銀行行員說全部
    都是我女朋友簽的並不實在，請驗筆跡云云。至上訴人即被
    告戊○○則就上開犯罪事實供承不諱，僅辯稱：係被告丁○○與甲○○2人共同來騙我，去當鋪當車也是他們2人跟我一
    起去，他們在外面，我一個人進去，我是智能上有問題，我
    是被騙的云云。
四、惟查：
  (一)上揭事實迭據被告戊○○於警詢、偵查及原審審理中供承不
    諱，其於偵訊中並陳稱：「我去年停役之後去跟丁○○住，
    我有向丁○○借幾千元，甲○○建議我辦現金卡，丁○○當
    時買了1部太子休旅車，發現貸款的手續很簡單，就計畫我
    以我母親的名義去買車，再將車子立刻當掉，計畫好之後我
    有打電話問我母親要不要買車，我母親說不要，我就告訴丁○○說我們還是不要做好了，但丁○○還是決定要做，丁○○就和甲○○拿我母親的身份證影本做假身份證，買車的資
    料都是偽造的，買車時是我及丁○○及甲○○一起去的，我
    有簽名，因為車商要求要我母親乙○○本人簽名，丁○○就
    和甲○○就和業務談，談好之後就由丁○○的女朋友小蓁偽
    造我母親乙○○的簽名，銀行打電話來確認資料的電話也都
    是小蓁接的。車子是丁○○及甲○○帶我去板橋的當鋪當車
    ……」等語（見94年偵字第5196號卷第40、41頁），並有其
    上有偽造乙○○署押及印文之車輛動產抵押貸款契約書、授
    權書、復華銀行汽車貸款申請書暨票面金額為45萬元、票載
    發票日為93年4月20日本票等影本各1紙附卷，並有乙○○身
    分證影本2張（其中1張係86年4月1日換發、另張則係90年10
    月19日換發）在卷足佐（見同上偵字卷第21頁、第23頁、第
    24 頁、第26頁、第27頁）。且上開各文件及本票上「乙○○」署押及印文均非乙○○本人所為，乙○○亦未同意或授
    權被告戊○○或丁○○等人於其上簽名及蓋印等情，復據告
    訴人乙○○於警詢指證明確（見同上偵字卷第14頁、第16頁
    ）。又被告戊○○於93年4月24日將上開車輛駛至圓昌當舖
    典當得款19萬元乙節，亦經證人即圓昌當舖負責人邱玉琪於
    原審審理中具結證述無訛，並有其提出之典當紀錄附卷可資
    佐證（原審卷二第94頁至99頁、第146頁）。
  (二)證人即復華銀行貸款專員丙○○於原審審理時證稱：93年4
    月23日我有辦理戊○○或乙○○汽車貸款的事，跟我接洽的
    是賣車的業務員叫陳克偉，陳克偉傳真資料過來給我們，說
    有乙○○的案子要辦理，我們先照會信用沒問題，確定後，
    我們就到鈴木汽車的新泰營業所辦理，當天本件貸款在場人
    有戊○○、貌似戊○○媽媽的人、陳克偉、好像有在場的他
    （指著在庭被告丁○○），因為我的重點放在車主、保證人
    的部分，其他人我比較沒印象，當場填對保文件資料，簽名
    就是由車主跟保證人簽，當時看到的保證人年紀、長相，依
    他們當時拿的身分證實際年齡來看，身分證之相片年份是比
    較早以前的，看到的乙○○長相、年紀大概像身分證的樣子
    ，沒有很年輕，因為現場的乙○○說他是本人，所以我也認
    為是本人，我並沒有講過什麼可以代簽的話，對保一定要本
    人簽名，公司有規定。至於有無甲○○的人在場，我並不知
    道，一般程序，有本人簽名就沒有蓋手印，但還是要蓋印章
    ，我到的時候印章就在桌上，對保人的部分我就直接問乙○○說你是不是乙○○，至於身分證件是放在桌上還是從包包
    拿出來已經不記得了。本件辦理貸款之契約書、發票人等簽
    名欄乙○○的簽名是同一個說是乙○○之人簽的，後來印章
    是誰收回去，對保之後我就走了，沒有去注意，對保時乙○○的身分證長相與本人有點差距，好像相隔10年前的差距，
    之前在地檢署、或法院都沒有見過乙○○本人，這件案子發
    生問題的時候，公司有說乙○○本人來說這個跟他一點都沒
    有關係，對保的乙○○好像不是今天在庭上之乙○○，跟我
    看到對保身分證正本差蠻多的。至於本件為何有2份身分證
    影本是因為我們先依送件時傳真過來的資料來辦理，公司於
    撥款的時候依規定會再向戶政單位查證身分資料，查證後發
    現送件的乙○○之身分證不是最新的紀錄，我就打電話給戊○○，戊○○沒有接電話，我們就請陳克偉將最新之身分證
    傳真過來等語綦詳（詳參原審卷二第100頁至第105頁）。被
    告戊○○對證人丙○○之上開證詞則表示沒意見，並供承乙○○之名字就是「小蓁」簽的等語在卷（詳參原審卷第106
    頁）。復參諸卷附之車輛動產抵押貸款契約書之「連帶保證
    人」欄、授權書之「立授權書人」欄、復華銀行汽車貸款申
    請書「連帶保證人」欄、本票發票人欄之「乙○○」之簽名
    筆跡，其風格、筆勢、筆序、收筆方式等「慣性」特徵、「
    個人」特徵均相符，顯應係同一人所書寫之筆跡無訛。被告
    丁○○於本院亦供陳：我真的不知道「小蓁」簽那麼多，我
    不知道他簽了多少個名等語可稽（見本院96年7月3日審判筆
    錄第12頁），其於原審所辯「小蓁」僅簽一個「乙○○」之
    名字，其他乙○○之名字應該是戊○○簽的云云，顯係避重
    就輕之詞，核與事實不符，不足採信，其猶請求鑑定「乙○○」簽名筆跡，為無益之調查，核無必要。亦證證人丙○○
    所證上情足採，被告丁○○之女友確有佯稱其為乙○○，並
    於上開各文件連帶保證人欄及本票發票人欄偽造乙○○之署
    押，洵屬無疑。至於乙○○本人之年齡應與「小蓁」差別甚
    大乙節，證人丙○○則於本院證稱：「我記得身份證與本人
    有差異，可是因為我們的慣例對於是親屬的案子，我們比較
    不疑有他，當時汽車業務員跟我們說他們是母子，所以比較
    不會追問，當時我有對一下，我記得他當時看起來沒有那麼
    年輕，因為我沒有在法庭上看過他女朋友，所以無法確定當
    時看到的人是否是他女朋友。」、「（問：連帶保證人乙○○是那個女的簽的嗎？）答：是，事後我看到真正的乙○○
    與現場的貌似乙○○也不一樣。因為這件案子公司已經審核
    過，也已經照會過了，確認是本人，所以我在現場也不會想
    那麼多，又是母子，所以才不會那麼仔細對。」等語（見本
    院96年7月3日審判筆錄第4、5頁），是本件「小蓁」縱與乙○○年齡差別甚大，惟因被告等本即有意欺瞞以獲取銀行核
    發車貸，又因本件係屬親屬間充當保證人，銀行本於慣例審
    查上較為寬鬆，再者本件系爭身分證之相片年份是較早以前
    所拍攝，難免失真而與本人有所出入，是此均不足資為有利
    被告之認定。
  (三)證人即顯隆工業股份有限公司之員工陳克偉於原審審理時證
    稱：我在新泰路顯隆汽車做汽車業務，在法庭上的被告戊○○我有看過，93年4月本件汽車買賣戊○○、丁○○2人都有
    跟我接洽，戊○○是丁○○幫我介紹的，整個接洽過程，大
    部分是丁○○跟我接洽比較多。卷附的身分證件資料誰提供
    的我忘記了。我記得車主部分是本人給我的，乙○○的部分
    是誰拿過來，究竟是戊○○或丁○○我忘記了，我再將這些
    資料傳真給復華業務的小姐，93年4月23日對保的時候，我
    記得應該是在新泰營業所，記得2位被告都有在場，有無女
    生在場，我沒有印象，因為時間蠻久了，丁○○因為之前有
    跟我買過車子，所以我認識。丁○○介紹戊○○買車，他就
    說朋友也要買跟他一樣的車子，也有說要貸款，當時我沒有
    向戊○○介紹這部車，因為丁○○當時就有這樣的1台，丁○○帶他來，就直接簽約對保，拿資料時有見過車主1次面
    ，對保那天我在營業所，應該是被告2人均有通知到場，因
    為跟丁○○比較熟所以也通知他，本件對保時情形我想不起
    來，現場有無人介紹女的是誰，我也沒有印象，簽對保契約
    、本票發票人時的時候我只記得我有在營業所裡面，但並沒
    有在簽約之現場，我與丁○○熟但不認得他女友，在庭的乙○○女士沒看過，貸款沒付的情形銀行有通知我，我打電話
    找他們2人，他們2人都有回應，（指著在庭被告戊○○）車
    主跟我說他要去跑船，後來我打電話給丁○○，丁○○他說
    他也要去跑船，後來就沒有繼續聯絡了等語歷歷（詳參原審
    卷二第105頁至第113頁）。被告2人對證人陳克偉所言均表
    示無意見，證人陳克偉所證上情自足採信，而被告戊○○於
    原審審理時亦自承丁○○有說車子下來以後要辦貸款、現金
    卡，我說不要，他們才說要把車子典當掉，即購買車子下來
    之前就決定把車子當掉等語在卷（詳參原審卷第128頁）。
    而參諸被告戊○○與被告丁○○之間並無嫌隙，況斯時渠等
    尚且同住一址，此均據被告丁○○自承無訛，是被告戊○○
    自無無端誣攀之理。復依常情買車之人通常均會試車並與車
    商協商車價及配備，而本件購車時竟僅由被告丁○○與車商
    連繫接洽，被告戊○○均未出面，僅於辦理貸款時由丁○○
    開車並攜其女友同往，並由丁○○之女友佯稱為乙○○本人
    在上開對保文件及本票上偽造乙○○之署押，被告丁○○於
    原審審理時亦供承乙○○並未在對保現場等情明確（詳參原
    審卷二第118頁、第119頁），再被告丁○○於原審審理時亦
    自承知悉簽本票很嚴重等情如上，是若非對自己有所利益，
    焉有無故帶同女友冒他人之名而擔任連帶保證人之理？顯見
    被告丁○○及其女友確與被告戊○○就買車後款項未付清隨
    即將之典當一事應有所謀議，被告丁○○辯稱：不知道車子
    拿去典當云云，自不足採。
  (四)被告戊○○雖於92年3月間入伍，因為在軍中被發現有胡言
    亂語、情緒不穩定、自言自語、幻覺、怪異舉動與自傷之行
    為，但事後卻不記得之狀況，於92年8月28日曾至國軍新竹
    醫院身心科就診，經評估測驗為智能不足（總智商57）合併
    精神病症狀之情，經原審送精神鑑定結果，認被告戊○○在
    本案其他被告（丁○○等人）的解釋與引導下，對本案犯行
    之違法性的理解判斷、辨識力，以及依此作最後行為決定之
    能力顯然較一般常人減低，總體之精神狀態已達刑法第19條
    之精神耗弱之程度云云，固有財團法人天主教耕莘醫院95年
    9月30日耕醫服字第0950090154號函存卷可按，惟查，上開
    鑑定報告亦指明被告在本案犯行當時，並未受到其幻覺或妄
    念等精神病症狀之影響之情，此亦有上開鑑定報告結果可稽
    ，且被告戊○○於原審審理時供稱：渠等買車當時並沒有說
    要當掉，之後車子下來，我說不要辦現金卡，他們才說要把
    車子典當，典當是我一個人進去沒錯，辦對保要帶那些資料
    ，汽車業務還有銀行承辦人員本身都有講，我身分證第1次
    交給丁○○他們拿去辦，第2次是業務到我家裡來拿身分證
    ，時間不記得，都是在買車之前，並供承我是說第1次我把
    身分證正本拿給丁○○，他有無拿給業務我不知道，第2次
    是業務來我家拿，我是拿影本給業務云云。惟按被告戊○○
    之身分證並未有補證之情形，有卷附之身分證影本在卷可稽
    （偵字第21頁、第23頁），而如果僅需身分證影本，業務員
    本可自行影印，焉有特地前往被告戊○○之家中拿取之必要
    ？又佐以證人丙○○就乙○○之身分證資料，係證稱：公司
    於欲撥款的時候，查證後發現送件的乙○○身分證不是最新
    的紀錄，打電話給戊○○，戊○○未接電話，我們就請陳克
    偉將最新之身分證傳真過來等語如上；另被告丁○○於86年
    幫乙○○辦勞健保，後來於現任總統第一次就職前幫乙○○
    辦理入黨，時間亦係89年間，此亦經被告丁○○供述在卷，
    且為證人乙○○自承屬實（詳參原審卷二第131頁、第134頁
    ），是被告丁○○曾持有之乙○○身分證應係89年3月前之
    舊版本，顯無從提出乙○○之90年10月19日身分證影本予業
    務之可能，由此堪信被告戊○○第2次提出給業務之資料，
    應係乙○○於90年10月19日換發之新身分證，被告戊○○所
    供顯係避重就輕之詞，惟依此亦足見被告戊○○於本次買車
    貸款典當所處之地位積極且主動，上開鑑定結果認被告戊○○所為係在其他被告之解釋及引導下者云，核無所據。且被
    告戊○○並自承該時候擔任導遊工作是領隊。帶學生團體，
    1天的薪水1仟多元，有時候最低8百到1仟5百元，1個月帶平
    均4次，平均7、8團等語在卷，而若確係屬精神耗弱之人，
    焉能勝任該項工作。另證人即圓昌當舖店長邱玉琪於原審審
    理時復證稱：93年4月間是當鋪店長，現在是負責人，當時
    人家拿東西來典當我是接洽的人，93年4、5月間被告戊○○
    一人來典當汽車，他帶行照、身分證，但車籍資料沒有帶，
    車子有到現場，我相信他，而且他有留下他的電話要明天補
    個車籍資料過來，結果電話就不通了，且我也去他家找他也
    找不到他人，後來這車子流當，可以買賣，不可以過戶，目
    前車子有賣出去了，但是沒有辦過戶，在我們談話當中他說
    他家人有人過世需要一筆錢，與被告戊○○對談中我覺得他
    很精明，因為他口才很好，剛來我店裡那天，我叫他打電話
    回家，我要確認，他說他家裡有喪事，接電話的人我跟他說
    要我找戊○○，旁邊有很吵的聲音，我覺得好像有辦喪事的
    感覺聲音，他說他之前是旅行社導遊，所以我們兩個講話很
    投機等語綦詳（詳參原審卷二第97頁）。被告戊○○對證人
    邱玉琪所證亦僅表示沒說家裡辦喪事，其餘並無異議，亦證
    被告戊○○於行為當時對上開貸款典當之行為違法性之理解
    判斷、辨識力以及依此做最後行為決定之能力顯然並未較一
    般常人減低，至為明確。再者，被告戊○○於本院審理時到
    庭所為陳述亦對答如流，思慮清晰，並無任何智能不足之狀
    ，從而，上開鑑定報告即無可採，難僅憑上開鑑定報告遽認
    被告戊○○於本案犯行當時有何精神耗弱之情形。
  (五)另就甲○○之部分，證人丙○○證稱：於簽對保契約現場有
    無甲○○在場我不知道等語如上，而汽車典當時僅有被告戊○○一人，亦據證人邱玉琪證述歷歷如上，被告丁○○亦供
    稱：甲○○並沒有在簽約現場，典當時亦未前往，是除戊○○一人之供詞外，並無其他事證足認甲○○有參與本件詐欺
    、偽造文書、偽造有價證券之犯行，自無從依此遽認甲○○
    有共同參與本件犯行，另就典當之金額起訴書誤載為20萬元
    ，已據公訴人當庭予以更正為19萬元，併此敘明。
  (六)綜上，被告2人所辯均不足採信，本件事證明確，被告2人犯
    行均堪認定。
五、查被告行為後，刑法業於94年2月2日修正公布，並自95年7
    月1日起生效施行；另刑法施行法亦於95年6月14日增訂該法
    第1條之1規定，並自95年7月1日施行。其中修正後刑法第2
    條之規定，乃係關於新舊法比較適用之準據法，其本身無關
    行為可罰性要件之變更，故於95年7月1日刑法修正施行後，
    如有涉及比較新舊法之問題，即應逕依修正後刑法第2條第1
    項規定，為「從舊從輕」之比較。又比較時應就罪刑有關之
    共犯、未遂犯、想像競合犯、牽連犯、連續犯、結合犯，以
    及累犯加重、自首減輕暨其他法定加減（如身分加減）與加
    減例等一切規定，綜其全部罪刑之結果而為比較。再從刑附
    屬於主刑，除法律有特別規定者外，依主刑所適用之法律（
    最高法院95年度第8次刑事庭會議決議意旨參照）。經查：
  (一)刑法第201條第1項之偽造有價證券罪、第339條第1項之詐欺
    取財罪，法定刑雖未修正，然修正後刑法施施行法增訂第1
    條之1規定：「中華民國94年1月7日刑法修正施行後，刑法
    分則編所定罰金之貨幣單位為新臺幣。94年1月7日刑法修正
    時，刑法分則編未修正之條文定有罰金者，自94年1月7日刑
    法修正施行後，就其所定數額提高為30倍。但72年6月26日
    至94年1月7日新增或修正之條文，就其所定數額提高為3倍
    」，另刑法第33條第5款修正為：「主刑之種類如下：五、
    罰金：新臺幣1千元以上，以百元計算之」，是依修正後之
    法律，刑法第201條第1項之偽造有價證券罪、第339條第1項
    之詐欺取財罪，所得科處之罰金刑最高額分別為新臺幣9萬
    元、3萬元、最低額為新臺幣1千元；然依被告行為時之刑罰
    法律，即罰金罰鍰提高標準條例第1條前段規定之提高倍數
    10倍及修正前刑法第33條第5款規定之罰金最低額1元計算，
    該二罪之罰金刑最高額分別為銀元3萬元、1萬元，最低額均
    為銀元1元，若換算為新臺幣，最高額雖與新法同為新臺幣
    9萬元、3萬元，然最低額均僅為新臺幣3元。因此，比較上
    述修正前、後之刑罰法律，自以被告行為時關於科處罰金刑
    之法律較有利於被告。
  (二)按修正後刑法第28條關於成立共同正犯之標準，將原來共同
    正犯之共同「實施」犯罪，改為共同「實行」犯罪，剔除完
    全未參與犯罪相關行為之實行的「陰謀共同正犯」及「預備
    共同正犯」，是修正後之共同正犯之可罰性要件之範圍業已
    限縮。而本件被告2人成立共同正犯之參與樣態，非屬陰謀
    、預備共同正犯，並無刑罰輕重之影響，適用新舊刑法結果
    並無二致。
  (三)刑法第55條牽連犯之規定，亦於94年1月7日修正公布刪除，
    並於95年7月1日施行，則被告之犯行，因行為後刑法業已刪
    除牽連犯之規定，此刪除雖非犯罪構成要件之變更，但顯已
    影響行為人刑罰之法律效果，自屬法律有變更，並以被告之
    行為時法律即舊法論以牽連犯，較有利於被告。
  (四)綜合上述各條文修正前後之比較後，適用修正後之刑法及刑
    法施行法等相關法律規定並未對被告更為有利，揆諸前揭刑
    法第2條第1項前段規定，即應適用修正前之刑法相關規定及
    罰金罰鍰提高標準條例第1條等規定。
六、核被告戊○○、丁○○2人所為，係犯刑法第339條第1項之
    詐欺取財罪、同法第201條第1項（起訴書贅載第2項之行使
    ）偽造有價證券罪、同法第216條、第210條之行使偽造私文
    書罪（起訴書贅引刑法第217條第1項之罪）。被告2人與綽
    號「小蓁」之成年女子間，有犯意聯絡及行為分擔，為共同
    正犯。渠等利用不知情之成年店員偽造印章，為間接正犯。
    被告偽造印章、印文、署押之行為，均分別為偽造私文書、
    偽造有價證券之一部階段行為；另其偽造私文書後復持以行
    使，其偽造之低度行為，應為行使之高度行為所吸收；而其
    行使偽造本票有價證券之輕度行為應為偽造之重度行為所吸
    收，均不另論罪。渠等所犯上開各罪間有方法、結果之牽連
    關係，為牽連犯，應從一較重之偽造有價證券罪處斷。
七、原審以被告2人犯罪明確，而適用刑法第2條第1項前段、第
    28條、第201條第1項、第205條、第216條、第210條、第219
    條、第339條第1項、修正前刑法第55條、罰金罰鍰提高標準
    條例第1條前段，並審酌被告2人之素行、犯罪之動機、目的
    、手段，所造成之損害，告訴人雖表明願原諒被告2人，惟
    衡以被告丁○○否認犯行、被告戊○○坦承部分犯行之犯後
    態度及公訴人求處之刑度等一切情狀，對被告戊○○、丁○○分別判處有期徒刑三年二月、三年四月，並說明本件偽造
    「乙○○」之印章1枚，雖未扣案，惟無事證證明其已滅失
    ，另授權書、復華銀行汽車貸款申請書、車輛動產抵押貸款
    契約書上偽造之「乙○○」署押3枚、印文4枚，均應依刑法
    第219條之規定宣告沒收；至面額新台幣45萬元，發票日93
    年4月20日之本票1張上所偽造之「乙○○」共同發票人部分
    ，不問屬於犯人與否，併依刑法第205條規定沒收之；而本
    票其上之偽造印文、署押已因本票宣告沒收，無重複諭知沒
    收之必要，核其認事用法，均無違誤。被告2人上訴仍執前
    開陳詞互相推諉犯罪，惟均經本判決指駁說明如前，渠等上
    訴指摘原判決不當，並無理由，應予駁回。
八、被告戊○○經合法傳喚，無正當理由不到庭，爰不待其陳述
    ，逕行判決。
據上論斷，應依刑事訴訟法第368條、第371條，判決如主文。
本案經檢察官呂文忠到庭執行職務。
中　　華　　民　　國　　96　　年　　7　　月　　24　　日
　　　　　　　　　刑事第十四庭 審判長法　官 陳志洋
　　　　　　　　　　　　　　　　　   法　官 沈宜生
　　　　　　　 　 　　　　　　　　 　法　官 蔡聰明
以上正本證明與原本無異。
如不服本判決，應於收受送達後十日內向本院提出上訴書狀，其
未敘述上訴之理由者並得於提起上訴後十日內向本院補提理由書
（均須按他造當事人之人數附繕本）。
                                     書記官 楊麗雪
中　　華　　民　　國　　96　　年　　7 　　月　　25　　日
附錄：本案論罪科刑法條全文
刑法第339條：
意圖為自己或第三人不法之所有，以詐術使人將本人或第三人
物交付者，處五年以下有期徒刑、拘役或科或併科一千元以下
金。
以前項方法得財產上不法之利益或使第三人得之者，亦同。
前二項之未遂犯罰之。
刑法第201條：
意圖供行使之用，而偽造、變造公債票、公司股票或其他有價
券者，處三年以上十年以下有期徒刑，得併科三千元以下罰金
行使偽造、變造之公債票、公司股票或其他有價證券，或意圖
行使之用，而收集或交付於人者，處一年以上七年以下有期徒
，得併科三千元以下罰金。
刑法第210條：
偽造、變造私文書，足以生損害於公眾或他人者，處五年以下
期徒刑。
刑法第216條：
行使第二百十條至第二百十五條之文書者，依偽造、變造文書
登載不實事項或使登載不實事項之規定處斷。
刑法第217條：
偽造印章、印文或署押，足以生損害於公眾或他人者，處三年
下有期徒刑。
盜用印章、印文或署押，足以生損害於公眾或他人者，亦同。
